【裁判字號】    95,交聲,163
【裁判日期】    951016
【裁判案由】    違反道路交通管理處罰條例聲明異議
【裁判全文】
臺灣雲林地方法院交通事件裁定         95年度交聲字第163號
移送機關即   交通部公路總局嘉義區監理所雲林監理站
原處分機關
異  議  人   甲○○
即受處分人
上列異議人即受處分人因違反道路交通管理處罰條例案件，對於
交通部公路總局嘉義區監理所雲林監理站95年9 月12日所為之處
分（原處分案號：雲監裁字第裁72-ZH0000000號裁決書），聲明
異議，本院裁定如下：
    主  文
原處分撤銷。
甲○○不罰。
    理  由
一、聲明異議意旨略以：異議人即受處分人甲○○所有之車牌號
    碼QX-0131 號自小客車，於民國90年12月15日上午9 時21分
    許，行經國道10號高速公路西向17公里處，以時速約109 公
    里之速度超越該處時限每小時90公里之速度行駛，經以拍照
    取證後，由國道公路警察局第八警察隊員警填製舉發違反道
    路交通管理事件通知單（下稱舉發通知單）舉發，因未依限
    到案，原處分機關則依道路交通管理處罰條例第33條第1 項
    規定，裁處罰鍰新臺幣3,000 元，並記違規點數1 點。惟其
    從未接獲本件舉發通知單，且原處分機關於其在91年12月26
    日辦理繳銷報廢上開自小客車時，復未通知有何欠繳罰鍰情
    事，並准予報廢繳銷牌照，今原處分機關遲至約5 年後，始
    為上開裁決，異議人已難查證當時該車係由何人駕駛，行政
    效率之怠慢輕忽，致其權益受損，有失公允，爰依法聲明異
    義等語。
二、按道路交通管理處罰條例第90條第1 項規定，違反本條例之
    行為，自行為成立之日起，逾3 個月不得舉發；又逕行舉發
    者，應記明車輛牌照號碼、車型等可資辨明之資料，查明汽
    車所有人姓名或名稱、住址後，製單舉發處罰之，修正前同
    條例第7 條之2 第2 項（修正後為同條第4 頁）亦定有明文
    。據此，舉發之意思表示需送達於受處分人，始生舉發之效
    力甚明。
三、經查：
  (一)本件異議人所有之車牌號碼QX-0131 號自小客車，於90年12
    月15日上午9 時21分許，行經國道10號高速公路西向17公里
    處，因以時速約109 公里之速度超越該處時限每小時90公里
    之速度行駛之事實，有舉發照片1 紙在卷可憑，異議人對此
    亦未否認，堪以認定。
  (二)異議人因有上開違規事實，經國道公路警察局第八警察隊員
    警於91年1 月18日填製公警局交字第ZH0000000 號舉發通知
    單，並委由郵務機關依異議人登記之車籍地址即雲林縣斗六
    市○○路333 巷9 號投遞，惟異議人業於90年12月31日將戶
    籍地遷至雲林縣斗六市○○路325 巷70號，而無從收受，郵
    務機關乃以「招領逾期」為由，退回上開舉發通知單等情，
    此有卷附個人基本資料查詢結果表、舉發通知單、蓋印招領
    逾期退回章戳之送達信封等件可憑，足認原舉發機關之送達
    程序，並未合法。再原舉發機關於收受郵務單位退回函件後
    ，本應調查異議人之現住所，重新依法送達，竟未注意及此
    ，逕行移送原處分機關，並延至95年7 月31日，始由原處分
    機關以異議人未依限到案為由，開具裁決書（下稱第一次裁
    決書）裁處異議人，嗣異議人不服至監理所陳述後，原處分
    機關始查覺上情，並自行撤銷第一次裁決書各節，亦有原處
    分機關95年8 月31日嘉監雲乙字第0952 100892 號函、交通
    違規陳述單及查詢單在卷可佐，益證原處分機關亦認上開舉
    發通知單之送達程序於法未合，則依上開規定及說明，難謂
    原舉發機關已完成本件舉發程序。
  (三)原處分機關撤銷第一次裁決書後，復於95年8 月31日以嘉監
    雲乙字第0952100892號函檢附原舉發通知單，對異議人補行
    送達，並經異議人於同年9 月4 日收受，固有原處分機關上
    開函文暨所附之郵件收件回執可憑，惟該次舉發時間距本件
    違規行為成立日即90年12月15日，約有4 年8 月餘，顯逾原
    舉發機關應於3 個月內舉發之時間，原舉發機關即不得再為
    舉發，故此次之舉發程序於法亦有未合，原處分機關自不得
    本於該次舉發而為裁決（罰）甚明。
  (四)綜上所述，本件異議人之違規行為係在90年12月15日，而原
    處分機關遲至95年8 月31日始為舉發，已逾道路交通管理處
    罰條例第90條第1 項所定之3 個月舉發期限，而不得再為舉
    發、裁罰，是本件異議人之異議為有理由，原處分應予撤銷
    ，另諭知異議人不罰。
四、至原處分機關填具意見略以：本件裁處未逾行政罰法第27條
    、第45條規定之3 年裁處權時效期間乙節。惟按「行政罰之
    裁處權，因3 年期間之經過而消滅」、「本法施行前違反行
    政法上義務之行為應受處罰而未經裁處，於本法施行後裁處
    者，除第15條、第16條、第18條第2 項、第20條及第22條規
    定外，均適用之。前項行政罰之裁處權時效，自本法施行之
    日起算」，95年2 月5 日施行之行政罰法第27條、第45條定
    有明文，觀諸上開法條內容所指之3 年時效期間，係為公路
    主管機關對於行為人違反道路交通管理事件，經舉發後之「
    裁決期限」而言，易言之，舉發機關合法舉發違反道路交通
    管理事件後，異議人未依限到案，原處分機關即應於3 年內
    裁決，以免公路主管機關長期怠於裁決之弊。然本件已逾3
    個月應為舉發之時間，業敘如前，舉發機關不得再為舉發，
    則公路主管機關自不得更為裁處，原處分機關上開意見尚有
    誤會，附此敘明。
五、據上論斷，應依道路交通案件處理辦法第20條前段，裁定如
    主文。
中    華    民    國    95    年    10    月    16    日
                  交通法庭  法  官  曾鴻文
以上正本證明與原本無異。
如不服本裁定應於送達後5 日內向本院提出抗告狀。
                            書記官  顏錦清
中    華    民    國    95    年    10    月    17    日


司法院資訊處製作；財團法人民間司法改革基金會備份。
